【裁判字號】    96,上易,2966
【裁判日期】    970123
【裁判案由】    詐欺
【裁判全文】
臺灣高等法院刑事判決                96年度上易字第2966號
上  訴  人  臺灣板橋地方法院檢察署檢察官
被      告  甲○○
上列上訴人因被告詐欺案件，不服臺灣板橋地方法院96年度易字
第1767號，中華民國96年9月28日第一審判決（起訴案號：臺灣
板橋地方法院檢察署95年度偵字第19252、21897號），提起上訴
，本院判決如下：
    主  文
上訴駁回。
    理  由
一、公訴意旨略以：被告甲○○（簡稱被告）與同案被告張鼎宏
    （已遭判決有罪確定）係男女朋友，被告於民國（下同）95
    年5月底6月初之某時，應張鼎宏之要求出借郵局帳戶存摺供
    其使用，明知將郵局存摺交與他人使用會幫助他人從事犯罪
    ，仍在台北市○○○路85巷38弄1號5樓之家中，將台北縣板
    橋市大觀郵局帳戶000000000000之帳戶（簡稱系爭帳戶）存
    簿、提款卡、密碼等物交付張鼎宏，再由張鼎宏交予詐騙集
    團之成員使用；嗣於95年6月6日下午1時30分許，被害人乙
    ○（簡稱被害人）在台北縣板橋市○○街家中接到詐騙集團
    成員之男子，撥打電話家中電話告以被害人之女兒在外為朋
    友作保，積欠新台幣（下同）60萬元未還，現女兒在伊等手
    中，需立刻匯款1萬元至被告上開帳戶內始得放人，被害人
    因心繫愛女安危，無暇他顧，乃依指示匯款1萬元入被告上
    開帳戶內，匯款後與女兒聯繫是否平安時，始知受騙，因認
    被告涉犯刑法第30條第1項前段、第339條第1項之幫助詐欺
    取財罪等語。
二、按犯罪事實應依證據認定之，無證據不得認定犯罪事實，刑
    事訴訟法第154  條第2項定有明文。又刑事訴訟法上所謂認
    定事實之證據，係指足以認定被告確有犯罪行為之積極證據
    而言，該項證據自須適合於被告犯罪事實之認定，始得採為
    斷罪資料；且事實之認定應憑證據，如未發現相當證據，或
    證據不足以證明，自不能以推測或擬制之方法，以為裁判之
    依據；又按認定不利於被告之事實，須依積極證據，茍積極
    之證據本身存有瑕疵而不足為不利於被告事實之認定，即應
    為有利於被告之認定，更不必有何有利之證據，而此用以證
    明犯罪事實之證據，猶須於通常一般人均不至於有所懷疑，
    堪予確信其已臻真實者，始得據以為有罪之認定，倘其證明
    尚未達到此一程度，而有合理性之懷疑存在，致使無從為有
    罪之確信時，即應為無罪之判決，最高法院29年上字第3105
    號、30年上字第816號、40年臺上字第86號、76年臺上字第
    4986號判例及82年度臺上字第163號判決意旨，可資參照。
三、本件公訴意旨認被告涉有前揭幫助詐欺罪嫌，無非係以被告
    自承交付系爭帳戶之存摺、金融卡及密碼等物予同案被告張
    鼎宏等情，及同案被告張鼎宏之供述、被害人指訴、被害人
    匯款單、被告郵局交易細，以及檢察署公務電話紀錄等為主
    要論據。訊據被告堅詞否認涉有本件幫助詐欺之犯行，辯稱
    ：系爭帳戶係伊年幼時，父親帶伊去開戶，用以儲蓄，長大
    後未再使用該帳戶，95年時伊尚在求學，未出社會工作，當
    時與張鼎宏係男女朋友關係，張鼎宏向伊借用系爭帳戶之存
    摺等物，伊不知張鼎宏借用目的，亦不知因此可能成為他人
    犯罪之工具，張鼎宏並未將存摺交予他人之事告訴伊，被害
    人接到詐騙電話之人係男性，與伊無涉等語。
四、經查：（一）被害人遭人詐騙金錢，施行詐騙者為一陌生男
    子，並非被告，業據被害人於偵查中指訴明白。又被告將系
    爭帳戶存簿、提款卡、密碼等物借予其朋友張鼎宏使用，張
    鼎宏並未將其使用之情形告訴被告等情，業經同案被告張鼎
    宏於偵審中供述明白。且當時被告與張鼎宏間係男女朋友關
    係，業據被告供述甚明，核與同案被告張鼎宏之供述相符，
    被告基於彼此為男女朋友關係，應張鼎宏之請求出借帳戶存
    簿等物供其使用，並未明顯違背常情，不能因此即認其當時
    已經預見張鼎宏可能作為不法目的使用。是被害人之指訴以
    及同案被告張鼎宏之供述，尚不能作為不利被告認定之依據
    ；（二）起訴書所舉之其他證據，至多僅能證明被告提供系
    爭帳戶之存摺、金融卡及密碼等物予張鼎宏，嗣張鼎宏基於
    幫助詐欺之犯意而將上開物件交付予某詐騙集團成員，進而
    對被害人施以詐術，使被害人因而陷於錯誤匯款至被告系爭
    帳戶內之客觀事實，惟不能證明被告是否確有主觀之詐欺犯
    意。被告辯稱其不知張鼎宏借用目的，亦不知張鼎宏將存摺
    交予他人之事詐騙等語，非不可信。且經原審調查結果，被
    告當時所有之中國信託商業銀行、永豐商業銀行、合作金庫
    銀行等帳戶，往來亦屬正常，並無令人起疑之處，亦無跡象
    顯示被告有提供系爭帳戶供他人作為詐欺取財等不法用途之
    動機。綜上所述，本件不能排除被告係基於與張鼎宏間之男
    女朋友關係，而單純借用系爭帳戶等物供張鼎宏使用之可能
    性，亦無足夠之積極證據證明被告主觀上具有幫助詐欺之犯
    意，自不能僅因被告提供系爭帳戶供他人使用遽為不利被告
    之認定。本件被告是否係基於幫助詐欺取財之犯意而提供系
    爭帳戶存摺、金融卡、密碼等物件予他人使用，既具有合理
    之懷疑，尚未達有罪之確信，復又查無其他積極確切之證據
    足以證明被告確有如公訴意旨所指之幫助詐欺犯行，揆諸前
    揭法條及判例意旨，被告之犯罪尚屬不能證明。
五、原審因而以本件不能證明被告犯罪，諭知被告無罪，核無不
    合。檢察官上訴意旨以：在銀行等金融機構開設存款帳戶，
    原係針對個人社會信用而予以資金流通，具有強烈之屬人性
    ，而金融帳戶為個人理財之工具，於郵局或銀行等金融機構
    申請開設存款帳戶並無任何特殊之資格限制，一般民眾皆可
    利用存入最低開戶金額之方式，任意在銀行或郵局等金融機
    構申請開設存款帳戶，且一人並可於不同之金融機構申請多
    數之存款帳戶使用，尚無任何困難，此乃眾所周知之事實，
    故依一般人之社會生活經驗，若見他人不以自己名義申請帳
    戶，反而向人收集存款帳戶為不明用途使用或流通，衡情對
    於該等帳戶可能供詐欺等不法目的之使用，當有合理之預期
    。縱被告辯稱：伊與張鼎宏係男女朋友關係，張鼎宏向伊借
    用系爭帳戶，因系爭帳戶伊平常沒使用，故沒想那麼多就出
    借了，並不知道會被作為不正當之用途等語。惟利用他人之
    帳戶從事詐欺或其他犯罪所得財物洗錢之用，早為傳播媒體
    廣為報導，被告為年滿22歲之成年人，已有相當之社會經驗
    ，對此應有所認知。且張鼎宏亦已因本案提供被告金融機構
    帳戶之存摺、金融卡及密碼供他人使用，幫助他人犯詐欺取
    財罪，而為原審為有罪認定，是被告亦應可預見交付其名義
    之帳戶存摺及金融卡等物件予他人流通，有幫助從事詐欺取
    財等犯罪之可能，但仍將其系爭帳戶之存摺、金融卡等物件
    交付張鼎宏使用，而完全無詢問張鼎宏使用該帳戶物件之目
    的及流向，似與一般人審慎保管、掌控個人金融帳戶之常理
    有違。則被告亦應具有縱人利用該等金融帳戶實施詐欺取財
    或其他犯罪之用，亦不違背其本意之幫助意思甚明。並不能
    以被告與張鼎宏係基於男女朋友關係，即排除被告主觀上具
    有幫助詐欺之犯意，而借用系爭帳戶供張鼎宏使用之可能性
    ，原審逕採信被告辯詞，而遽判決被告無罪，似嫌輕率未恰
    等語，據以指摘原審判決不當。惟查，原審判決之論斷，並
    不悖乎經驗法則或論理法則，判決內亦已論敘其何以作此判
    斷之心證理由，本件上訴後，並未再行提出積極證據以實其
    說，被告是否犯罪仍存有合理懷疑，其上訴為無理由，應予
    駁回。
據上論斷，應依刑事訴訟法第368條，判決如主文。
本案經檢察官游明仁到庭執行職務。
中    華    民    國    97    年    1     月    23    日
                  刑事第二十庭  審判長法  官  楊貴雄
                                      法  官  林銓正
                                      法  官  鄧振球
以上正本證明與原本無異。
不得上訴。
                                      書記官  劉有志
中    華    民    國    97    年    1     月    23    日


司法院資訊處製作；財團法人民間司法改革基金會備份。
